臺灣高等法院刑事判決
109年度上易字第920號
上  訴  人  臺灣新竹地方檢察署檢察官
被      告  曾仁權


上列上訴人因被告竊佔案件，不服臺灣新竹地方法院109年度易
字第125號，中華民國109年4月10日第一審判決（起訴案號：臺
灣新竹地方檢察署109年度偵字第468號），提起上訴，本院判決
如下：
    主  文
原判決撤銷。
本件公訴不受理。
    理  由
一、公訴意旨略以：被告曾仁權與告訴人曾莉蓁係兄妹關係，其
    明知新竹縣○○市○○段○000號地號土地之所有權人為告訴人，
    竟意圖為自己不法之利益，自民國108年1月前某日起，在上
    開土地上鋪設混凝土及搭建鐵皮屋，竊佔該土地面積0.8平
    方公尺；因認被告所為，涉有刑法第320條第2項之竊佔罪嫌
    。
二、按告訴乃論之罪，其告訴應自得為告訴之人知悉犯人之時起
    ，於6個月內為之；又告訴乃論之罪，未經告訴或其告訴經
    撤回或已逾告訴期間者，應諭知不受理之判決，刑事訴訟法
    第237條第1項、第303條第3款分別定有明文。又於直系血親
    、配偶或同財共居親屬之間，犯本章（竊盜罪）之罪者，得
    免除其刑。前項親屬或其他五親等內血親或三親等內姻親之
    間，犯本章之罪者，須告訴乃論，刑法第324條定有明文。
三、經查，被告與告訴人係兄妹關係，為檢察官起訴書所確認之
    事實，並有被告個人戶籍資料查詢結果、告訴人所提其與被
    告之戶口名簿等附卷可稽（見原審卷㈠第17頁，卷㈡第105至1
    07頁）。是被告與告訴人間為二親等旁系血親，依上開規定
    ，就被告本件被訴竊佔告訴人上開所有土地之行為，須告訴
    乃論。告訴人雖於108年5月14日，就被告竊佔上開所有土地
    之行為，具狀向臺灣新竹地方檢察署提出告訴，然依其告訴
    狀所載：由於被告竊佔已有數年，雖顧及兄妹情份，遲遲沒
    有主張自己的權利等語（見108年度他字第1752號卷第1至2
    頁），可知告訴人知悉所有上開土地遭被告不法竊佔，已有
    數年之久，此從告訴人於本院審理時所述：（你何時知道56
    0地號土地上被告有搭建鐵皮屋？）99年，（你既然99年就
    已經知道被告在你所有560號土地上搭建鐵皮屋，為何到108
    年5月14日才向新竹地檢署提出告訴？）我爸爸99年過世，
    他們兄弟叫我土地過還給他們，我沒提告，是因為我很感恩
    我大哥，我土地也給他種菜，但沒答應他搭鐵皮屋，我不告
    是因為101年我叔叔與我哥哥一起到法院來告我等語（見本
    院卷㈡第151頁），也可以確知。是告訴人自99年間，即已知
    悉被告上開竊佔所有土地之行為，於108年5月14日，才就此
    竊佔行為提出告訴，顯已逾6個月告訴期間，且無從命補正
    ，按上規定，本件自應為公訴不受理之判決。
四、原審認為被告竊佔犯罪事證明確，予以論罪科刑，固非無見
    。然本件為親屬間所犯竊佔罪，檢察官起訴自始即欠缺合法
    告訴之訴追條件，原審就此程序事項未先為論斷，即遽為實
    體判決，適用法則尚有未洽。檢察官上訴意旨以原審未認定
    實際之竊佔行為時間，影響本案是否已逾追訴權時效，且被
    告未與告訴人達成和解，原審僅判處拘役20日難認妥適等實
    體事項，予以指謫，因本件訴追之程序條件自始欠缺，故就
    檢察官上開所指，以及告訴人於本院審理時，一再爭執被告
    實際佔用之面積範圍等實體事項，依先程序後實體之審理原
    則，本院均無從予以審究，應將原判決撤銷，改諭知公訴不
    受理之判決。 
據上論斷，應依刑事訴訟法第369條第1項前段、第364條、第303
條第3款，判決如主文。
本案經檢察官許大偉提起公訴，檢察官孫立婷提起上訴，檢察官
許祥珍到庭執行職務。
中　　華　　民　　國　　110 　年　　5 　　月　　19　　日
     　　　　　　 刑事第十四庭  審判長法　官  黃斯偉
                                      法　官  黎惠萍
                                      法　官  許泰誠 
以上正本證明與原本無異。
不得上訴。
                                      書記官  朱子勻
中　　華　　民　　國　　110 　年　　5 　　月　　19　　日